【裁判字號】    90,訴,444
【裁判日期】    900430
【裁判案由】    偽造文書
【裁判全文】
臺灣臺中地方法院刑事判決                            九十年度訴字第四四四號
    公  訴  人  臺灣台中地方法院檢察署檢察官
    被      告  乙○○
右列被告因偽造文書案件，經檢察官提起公訴 (八十九年度偵字第八九三五號、第一
九七一０號)，本院判決如左：
    主  文
乙○○行使偽造私文書，足以生損害於他人，處有期徒刑陸月，如易科罰金，以參佰
元折算壹日。偽造之「律師  丙○○」印章及法律顧問證書上偽造之「律師  丙○○
」印文均沒收。
    事  實
一、乙○○明知其已於民國八十七年十月間自台中仲理律師事務所（負責人為丙○○
    律師）離職，無權代理該事務所接洽法律顧問業務，竟意圖為自己不法之所有，
    於同年十二月間，向穩嘉機械股份有限公司（以下簡稱穩嘉公司）之代表人丁○○詐稱其係台中仲理律師事務所專員，並推銷丙○○律師擔任法律顧問，致丁○○陷於錯誤，乃於同年十二月三十日交付穩嘉機械股份有限公司名義簽發、票面
    金額新台幣（下同）二萬元、票號ＡＡ0000000，發票日八十八年一月三
    十日，付款人華僑銀行員林分行，受款人丙○○之支票一紙予乙○○，作為委請
    丙○○律師事務所代為就由戊○○為發票人，票面金額合計一百四十八萬零八百
    五十九元之本票五紙聲請本票裁定並強制執行之代價；乙○○則以其於八十七年
    八月間尚在台中仲理律師事務所工作時，為工作上方便，委託台中市○○路某印
    章店內不知情之人員所盜刻之「律師  丙○○」印章蓋於空白法律顧問證書後，
    將偽造之法律顧問證書交付丁○○而據以行使，以獲取丁○○之信任，足以生損
    害於丙○○及穩嘉公司。嗣後因乙○○不慎將上開本票五紙遺失而無法聲請本票
    裁定，丁○○乃轉而向丙○○求償，始得悉上情。
二、案經穩嘉公司訴由台灣台中地方法院檢察署檢察官偵查起訴。
    理  由
一、右揭犯罪事實，業據被告乙○○於本院審理時坦承不諱，並據被害人穩嘉公司之
    代表人丁○○於偵查中、被害人丙○○於偵查中及本院訊問時指訴甚明，核與證
    人即當時事務所主任甲○○於本院訊問時結證之情節相符，復有丙○○提出該律
    師事務所用於法律顧問證書上之印文及上開支票影本附卷可參；而被告取得上開
    支票後將之交給當時事務所之員工己○○，以作為被告前積欠事務所二萬元費用
    之還款一節，亦據證人己○○於本院審理時結證明確，足證被告之自白與事實相
    符。本件事證明確，被告犯行堪以認定。
二、核被告所為，係犯刑法第二百十六條、第二百十條行使偽造私文書罪及同法第三
    百三十九條第一項之詐欺取財罪，其偽造印章、印文乃偽造私文書之階段行為；
    又其偽造私文書之低度行為應為行使偽造私文書之高度行為所吸收，均不另論罪
    。其所犯行使偽造私文書與詐欺取財二罪間，有方法結果之牽連關係，應依刑法
    第五十五條之規定，從一重之行使偽造私文書罪處斷。偽造之「律師  丙○○」
    印章及法律顧問證書上偽造之「律師  丙○○」印文雖未扣案，然無證據證明業
    已滅失，均應依刑法第二百十九條之規定宣告沒收。爰審酌被告前無不良記錄，
    素行良好，有台灣台中地方法院檢察署刑案資料查註紀錄表及台灣高等法院被告
    全國前案紀錄表各一件附卷可按，犯罪後坦承犯行，頗知悔悟，而被害人丙○○
    亦表示願意原諒被害人，然尚未賠償被害人穩嘉公司等一切情狀，量處如主文所
    示之刑，並諭知易科罰金之折算標準，以資懲儆。末查本件被告行為後，刑法第
    四十一條業於九十年一月十日修正公布，同年月十二日生效，修正後刑法第四十
    一條第一項前段規定「犯最重本刑為五年以下有期徒刑以下之刑之罪，而受六個
    月以下有期徒刑或拘役之宣告，因身體、教育、職業、家庭之關係或其他正當事
    由，執行顯有困難者，得以一元以上三元以下折算一日，易科罰金。」，與修正
    前刑法第四十一條規定「犯最重本刑為三年以下有期徒刑以下之刑之罪，而受六
    個月以下有期徒刑或拘役之宣告，因身體、教育、職業、家庭之關係，執行顯困
    難者，得以一元以有上三元以下折算一日，易科罰金。」不同。比較新舊法結果
    ，以新法較有利於行為人，故依刑法第二條第一項前段規定，本件自應適用裁判
    時之法律即修正後刑法第四十一條第一項前段之規定，諭知被告易科罰金之折算
    標準，併此敘明。
三、公訴意旨另以：被告乙○○於取得本案事實欄之支票後，復以偽刻之「丙○○」
    印章蓋章於支票背面後提示領款，致生損害於丙○○，因認被告尚涉有刑法第二
    百十六條、第二百十條之行使偽造私文書罪嫌。按犯罪事實應依證據認定之，無
    證據不得推定其犯罪事實；又不能證明被告犯罪或其行為不罰者，應諭知無罪之
    判決，刑事訴訟法第一百五十四條、第三百零一條第一項分別定有明文。訊據被
    告乙○○堅決否認涉有上開犯行，辯稱：前揭支票背面背書部分並非伊蓋章等語
    。經查證人己○○於本院審理時結證稱：「當初我有去查帳，有一筆是二萬元的
    支票沒錯，我有跟被告對帳，查的結果是被告欠律師事務所二萬元，那筆是還款
    。」、「（支票後面章是否你蓋？）蓋章簽名是我沒錯，要入張律師戶頭的支票
    ，都會蓋張律師的章。」等語，與被告上開所辯互核相符，足見前開支票背書部
    分並非由被告簽名蓋章。綜上所述，被告前開辯解堪以採信。此外，復查無其他
    積極證據足資證明被告確有公訴人所指之此部分犯行，不能證明被告犯罪，揆諸
    上揭規定，原應為被告無罪之諭知，惟公訴意旨認此部分與前開有罪部分具有實
    質上一罪關係，爰不另為無罪之諭知，併此敘明。
據上論斷，應依刑事訴訟法第二百九十九條第一項前段，刑法第二條第一項前段、第
二百十六條、第二百十條、第三百三十九條第一項、第二百十九條、第五十五條、第
四十一條第一項前段，罰金罰鍰提高標準條例第一條前段、第二條，判決如主文。
中      華      民      國    九十      年      四      月     三十     日
臺灣臺中地方法院刑事第三庭
                             審判長法  官  唐 光 義
                                   法  官  張 智 雄
                                   法  官  黃 炫 中
右正本證明與原本無異。
如不服本判決，應於判決送達後十日內向本院提出上訴狀，上訴於臺灣高等法院臺中
分院( 須附繕本 )。
                                   書記官
中      華      民      國    九十      年      五      月       二     日


司法院資訊處製作；財團法人民間司法改革基金會備份。
